最高法院民事裁定　　　　　　　　　　111年度台抗字第151號
再 抗告 人　張貴玲
　　　　　　蔡佳銘
共　　　同
訴訟代理人　陳貽男律師
上列再抗告人因與相對人黃宥蓁等間請求侵權行為損害賠償停止
訴訟程序事件，對於中華民國110年9月17日臺灣高等法院裁定（
110年度抗字第991號），提起再抗告，本院裁定如下：
    主  文
再抗告駁回。                                            
再抗告訴訟費用由再抗告人負擔。
    理  由
一、按民事訴訟法第183 條規定：訴訟中有犯罪嫌疑牽涉其裁判
    者，法院得在刑事訴訟終結前以裁定停止訴訟程序。所謂訴
    訟中有犯罪嫌疑牽涉其裁判，係指在民事訴訟繫屬中，當事
    人或第三人涉有犯罪嫌疑，足以影響民事訴訟之裁判，非俟
    刑事訴訟解決，民事法院即無從或難於判斷者而言。例如當
    事人或第三人於民事訴訟繫屬中涉有偽造文書、證人偽證、
    鑑定人為不實之鑑定等罪嫌，始足當之。次按當事人死亡，
    訴訟程序在有繼承人、遺產管理人或其他依法令應續行訴訟
    之人承受其訴訟以前當然停止。又訴訟程序當然或裁定停止
    間，法院及當事人不得為關於本案之訴訟行為。但於言詞辯
    論終結後當然停止者，本於其辯論之裁判得宣示之。民事訴
    訟法第168條、第188條第1 項分別定有明文。而不經言詞辯
    論為裁判者，本無所謂言詞辯論之終結，倘當事人於裁判前
    死亡，而其毋庸為訴訟行為，即與言詞辯論終結無異，法院
    仍得為裁判。
二、本件相對人以再抗告人之被繼承人蔡尚苑與訴外人周瑞慶等
    人共同基於違反銀行法收受存款之犯意聯絡及行為分擔，向
    相對人收受存款、吸收資金，乃依民法第184條第1項前段及
    第185 條規定，提起刑事附帶民事訴訟，請求蔡尚苑與訴外
    人周瑞慶等人負連帶損害賠償責任，蔡尚苑經臺灣新北地方
    法院（下稱新北地院）刑事庭判決有罪後，將附帶民事訴訟
    移送該院民事庭審理，經該院108年度金字第143號事件受理
    後，以蔡尚苑所涉犯罪嫌疑現尚在原法院刑事庭審理中，確
    有影響民事事件之裁判，裁定於刑事案件終結前，停止本件
    訴訟。相對人不服，提起抗告，原法院以：蔡尚苑之犯罪時
    間在相對人提起刑事附帶民事訴訟以前，與民事訴訟法第18
    3 條規定，以犯罪嫌疑牽涉其裁判須在民事訴訟「繫屬中」
    要件不符，且民事法院獨立審判，不受刑事判決認定事實之
    拘束，無停止訴訟之必要，因而廢棄新北地院之裁定。
三、查相對人係因蔡尚苑涉嫌違反銀行法之罪嫌，對其提起侵權
    行為損害賠償之附帶民事訴訟，而此部分既經該院刑事庭裁
    定移送民事庭審理，民事法院本得依職權調查證據、認定事
    實而為獨立審判，不受刑事判決認定事實之拘束，原法院認
    本件無停止訴訟之必要，廢棄新北地院之裁定，所持理由雖
    與本院未盡一致，惟結論則無二致，仍應予維持。再抗告意
    旨，猶以蔡尚苑已於原法院裁定前之民國109 年4月1日死亡
    ，原法院未命承受訴訟而為裁定，及本件訴訟是以刑事案件
    之法律關係是否成立為據，應避免裁判矛盾云云，指摘原裁
    定違背法令，聲明廢棄，非有理由。
四、據上論結，本件再抗告為無理由。依民事訴訟法第495條之1
    第2項、第481條、第449條第2項、第95條、第78條，裁定如
    主文。
中    華    民    國   111    年    2     月    16    日
                      最高法院民事第六庭
                          審判長法官  魏  大  喨  
                                法官  李  寶  堂  
                                法官  李  文  賢  
                                法官  林  玉  珮  
                                法官  高  榮  宏  
本件正本證明與原本無異
                                      書  記  官
中    華    民    國   111    年    2     月    22    日